【裁判字號】    90,少連上訴,22
【裁判日期】    900430
【裁判案由】    妨害性自主
【裁判全文】
臺灣高等法院刑事判決                            九十年度少連上訴字第二二號
    上  訴  人
    即  被  告  乙○○
    指定辯護人  本院甲○
右上訴人因妨害性自主案件，不服臺灣新竹地方法院八十九年度少連訴字第一０號，
中華民國八十九年十二月八日第一審判決（起訴案號：臺灣新竹地方法院檢察署八十
九年度偵字第一一三號）提起上訴，本院判決如左：
    主  文
上訴駁回。
    事  實
一、乙○○與未滿十四歲之甲女（民國七十八年四月十九日生，姓名詳卷）係表兄妹
    關係，因與甲女之父乙男（年籍、姓名詳卷）一同工作而暫居於新竹縣竹東鎮○
    ○路二三一巷八號乙男家中，於民國（下同）八十八年十二月二十六日晚，乙男
    與乙○○及不詳姓名朋友在家聚餐飲酒，至次（二十七）日凌晨四時許，乙男騎
    機車載送友人回家，詎乙○○竟藉酒意，乘乙男不在家之際，進入甲女房間，將
    房門反鎖後，以身體將甲女壓制於床上並脫去甲女內褲之強暴方式，先以手指及
    陽具插入甲女性器內強制與甲女為性交。適因乙男返家，聽見甲女房間有異聲，
    敲門查看始悉上情。
二、案經甲女、乙男訴由新竹縣警察局竹東分局報請台灣新竹地方法院檢察署檢察官
    偵查起訴。
    理  由
一、訊據被告乙○○雖矢口否認右揭犯行，辯稱：當時伊喝酒醉，不記得發生什麼事
    ，印象中沒有與甲女發生性交云；其於上訴狀內稱：「一、案發當晚尚有其他不
    詳姓名之朋友在場，故被告並非事發時唯一在場之男性，故被告應非唯一犯罪嫌
    疑人。二、被告講其訊問筆錄，乃在員警之刑求逼供下所記載，故其自白書乃出
    於強暴脅迫，並非判決理由所謂之坦承不諱。且被告僅係國中肄業，而甲○辯護
    人僅在言詞辯論時作辯結，任被告『鴨子聽雷』，不理解「其回答可能產生之法
    律效果」之下，唯唯諾諾，一律答「是」，對其程序保障實有未週，不足令被告
    誠服。三、被告自云其係於警局被打醒的，果如被告所云，當時確係仍酒醉中，
    則其於行為時並不具有完全之責任能力，應不負完全罪責等詞；甲○辯護人則辯
    稱：被害人之處女膜，據診斷書所載有陳舊性裂痕，足見被告所稱未強姦被害人
    為真實；又被害人之父於警訊時稱當時在房間內傳來掙扎聲並高喊「不要這樣」
    ，但被害人於偵查及原審調查中均稱「伊不敢叫。」，顯見被害人之父所言不實
    等詞。
二、惟查：
（一）被告於警訊及檢察官偵中，對其於右揭時地，酒後用身體壓在被害人身上，並
      以其右手拇指、食指及陽具先後插入被害人性器等情業已坦承不諱（見偵查卷
      第三頁反面、第十六頁反面、第二六頁反面），其於原審法院八十九年四月七
      日調查中，對於公訴人起訴之事實內容亦表示無意見，僅以那天喝醉酒及不記
      得置辯（參見原審卷第十九頁、第二十頁原審法院八十九年四月七日訊問筆錄
      ），核與告訴人甲女迭於警訊、檢察官偵查、原審法院審理及本院審理中指述
      被告係敲門進入其房間後上鎖，將其壓在床上脫去褲子後，先以手指插入其陰
      道後再用陽具插入，當天其剛好月經來（見偵查卷第五頁反面，第二三頁反面
      、二四頁正面及原審法院八十九年三月十七日訊問筆錄）等語相符，並有行政
      院國軍退除役官兵輔導委員會竹東榮民醫院受理疑似性侵害事件驗傷診斷書一
      紙附卷（附偵查卷第十一頁信封袋內）可稽。
（二）又本件查獲時，在被告乙○○手指發現血液，經警採集並送內政部警政署刑事
      警察局與被害人血液檢體比對結果，確認被告手指上血跡與被害人血液ＤＮＡ
      之ＳＴＲ型別相符，有該局八十九年一月十八日（八九）刑醫字第六二九號鑑
      驗書一紙在卷（偵查卷第二十七頁）可按，足徵被告確有用其手指進入被害人
      性器而沾染被害人經血，是其於警訊、檢察官偵查及本院初訊時自白應與事實
      相符。
（三）被告雖辯稱：其因酒醉無意識不知發生何事云云，然其於強暴被害人事畢後，
      被害人之父乙男因聽見房間內有異聲而前來敲門，被告尚知躺在房門邊地上假
      裝睡覺，業據告訴人乙男於原審指述綦詳，足見被告明知其做何事，否則何必
      以此為掩飾，是其上開所辯，無非事後卸責之詞，不足採信。事證明確，被告
      犯行洵堪認定。
（四）其於上訴狀內所載上列三點，經查本件被告於被發覺涉犯本罪時，係在被害人
      甲女之房間內被查獲，屋內並無其他與被告及乙男喝酒時之男子在，故認定被
      告涉犯本罪，尚非無稽。又被告並非全未受教育之無知之人，其復自承曾受過
      國中肄業之教育，並非聽不懂國語，被告於審判過程中，對所問各點，以「是
      」作答，除非其確聽不見所訊問題，要難認有何不合法定程序之情形，是不能
      即予否定其作答之效力。至於本件被告於事發時，據乙男稱：被告有喝酒，於
      伊進入伊女房間內時，被告躺在門邊之地上裝醉假裝睡覺（參見偵查卷第七頁
      反面、第二十四頁、原審卷第九頁反面），甲女於警訊時並稱伊聞到被告有很
      濃之酒味云云（參見偵查卷第五頁反面），惟查本件事發時間為凌晨四時許，
      被告於警訊之時間為凌晨五時零分（參見偵查卷第三頁），其於應訊時，對所
      訊各點，均詳予答覆，且所答各情，與被害人甲女及乙男之指訴各節均相一致
      ，足見其於應訊時，精神狀態應已甚健全；而其應訊時間，距事發之時間才只
      相距一小時，足見其於行為時，縱有喝酒情形，惟其精神狀態，要尚未達心神
      喪失或精神耗弱之程度，自不能依刑法第十九條之規定減輕其刑或不罰。是被
      告之上開辯解不足採信。
（五）又查被害人甲女之處女膜於八十八年十二月二十七日在竹東榮民醫院檢驗時，
      發現其處女膜不完整，在三點、六點、九點鐘方向各有約０點五公分之陳舊性
      裂傷，此有上開竹東榮民醫院受理疑似性侵害事件驗傷診斷書附卷可證，堪認
      被害人甲女於事發前已非完璧；姑不論證人即新竹縣政府社會科職員戴麗鈴於
      偵查中證稱：「我問過被害人及伊母均稱被害人是騎腳踏車撞傷的。」等詞（
      參見偵查卷第二十三頁反面）是否真實，惟查被害人於事發前是否處女膜無陳
      舊性裂傷，並不影響被告犯罪之成立。
（六）再查被害人之父乙男於警訊時固曾稱：當時在房間內傳來掙扎聲並高喊「不要
      這樣」等語，而被害甲女人於偵查及原審調查中均稱：「伊不敢叫。」云云，
      惟查被害人甲女於偵查中指稱：「．．．，當時我不敢叫，他以壓制我的方式
      使我不能反抗。」云云（參見偵查卷第二十三頁反面），被告於偵查中亦自承
      ：「（有無用強制方式使被害人與你發生性關係？）我是壓在他身上。」等語
      （參見偵查卷第二十六頁反面），足見被害人當時固未叫喊，與被害人之父乙
      男於警訊中所指不符，惟並不能即認被告無：「以身體壓在被害人身上」之強
      暴方式之事實，是亦不能解免被告應負之刑責。
三、按性交者，為左列性侵入行為：「(1)、以性器進入他人之性器、肛門或口腔之行
    為。(2)、以性器以外之其他身體部位或器物進入他人之性器、肛門之行為。」，
    為刑法第十條第五項定有明文。查告訴人甲女係七十八年四月十九日生，有其年
   籍附卷可稽，被害時年僅十歲，係十四歲以下之女子，被告以其手指及性器先後
    進入甲女生殖器，所為係犯刑法第二百二十二條第一項第二款之加重強制性交罪
    。
四、原審援引刑法第二百二十二條第一項第二款、第九十一條之一第一項、第二項等
    規定，審酌被告與被害人甲女係表兄妹關係，並借住告訴人乙男家中，不思感恩
    圖報，愛護稚女，竟為逞個人色欲，戕害未滿十四歲之甲女，致被害人身心健康
    及人格發展造成難以抹滅之傷害，事後仍未全然坦承犯行，及迄今未與被害人和
    解等一切情狀，量處有期徒刑捌年，並以被告經送行政院衛生署桃園療養院實施
    精神鑑定結果，認「被告應為權力控制型之性侵害加害人，應使其接受認知心裡
    治療（個別及團體），著重於酒精及藥物濫用之因應，情緒之控制及良好之發洩
    ，並培養對於被害人之同理心，以降低再犯之循環」，有該院八十九年七月五日
    （八九）桃療醫字第二九０五號函所附之精神鑑定報告書在卷（原審卷第三十頁
    至第三十四頁）可憑，因被告既有前述犯行，依上開鑑定報告所載，即有施以治
    療之必要，應依刑法第九十一條之一第一項、第二項規定，併予宣告應於刑之執
    行前，令入相當處所施以治療，且期間至治癒為止，但最長不得逾三年，經核其
    認事用法並無不合，量刑亦稱妥適，本件被告之上訴意旨，不認犯罪，難認為有
    理由，應予駁回。
據上論斷，應依刑事訴訟法第三百六十八條，判決如主文。
本案經檢察官張秋雲到庭執行職務。
中      華      民      國    九十    年      四      月    三十    日
                              台灣高等法院刑事第十六庭
                                  審判長法  官  許  增  男
                                        法  官  黃  鴻  昌
                                        法  官  蔡  彩  貞
右正本證明與原本無異。
如不服本判決應於收受送達後十日內向本院提出上訴書狀，其未敘述上訴之理由者並
得於提起上訴後十日內向本院補提理由書（均須按他造當事人之人數附繕本）。
                                        書記官  高  柑  柏
中      華      民      國    九十    年      四      月    三十    日
附錄：本案論罪科刑法條全文
刑法第二百二十一條第一項：
對於男女以強暴、脅迫恐嚇、催眠術或其他違反其意願之方法而為性交者，處三年以
上十年以下有期徒刑。
同法第二百二十二條第一項：
犯前條之罪而有左列情形之一者，處無期徒刑或七年以上有期徒刑：
第二款：
對十四歲以下之男女犯之者。


司法院資訊處製作；財團法人民間司法改革基金會備份。
